臺灣南投地方法院刑事判決
110年度簡上字第36號
上  訴  人  
即  被  告  胡國南




指定辯護人  本院公設辯護人許定國  
上列上訴人即被告因竊盜案件，不服本院埔里簡易庭中華民國10
0 年6 月4 日110 年度埔簡字第23號第一審刑事簡易判決（起訴
案號：臺灣南投地方檢察署109 年度偵字第5213號、109 年度偵
字第5719號），提起上訴，本院管轄第二審之合議庭判決如下：
    主          文
上訴駁回。
    犯罪事實及理由
一、按被告經合法傳喚，無正當之理由不到庭者，得不待其陳述
    ，逕行判決。刑事訴訟法第371 條定有明文，且依同法第45
    5 條之1 第3 項之規定，為簡易判決之上訴準用。所謂無正
　　當之理由不到庭，係指在社會通常觀念上，認為非正當之原
　　因而不到庭者而言（最高法院85年度台上字第2932號判決要
　　旨參照）。患病之人能否出庭，是否有不到庭之正當理由，
　　應就具體情形，按實際狀況，視其病況是否達到無法到庭之
　　程度而定。非謂一經患病，不論其病情輕重概有不到庭之正
　　當理由（最高法院85年度台非字第96號判決要旨參照）。本
　　件上訴人即被告胡國南（下稱：被告）經本院合法傳喚（住
　　所地合法寄存送達，居所地及送達處所均由其本人簽收），
　　其雖具狀稱全身虛軟無力，拉肚子，雙腳痛風，現於醫院打
　　點滴觀察，請准請假云云；惟核，被告提出之診斷證明書記
　　載「其他特定非傳染性腸胃炎及結腸炎、低血鉀症、痛風」
　　、「該病患因上述疾患於民國110 年10月12日12時56分至本
　　院急診室就診，經診療與留觀後，病患於同日16時20分出院
　　，應於門診持續追蹤治療」，並無於110 年10月13日審理期
　　日住院或就診之情形，上開診斷證明書亦無被告行動不便或
　　需要靜養之囑言，即難認為其有不到庭之正當理由，足見被
　　告經合法傳喚，無正當理由未到庭，有本院送達證書（被告
　　本人簽收）、審判筆錄、埔基醫療財團法人埔里基督教醫院
　　診斷證明書、臺灣高等法院在監在押簡表、個人戶籍資料查
　　詢結果（見本院卷第87、89、101 、111 、117 、119 頁）
　　等件在卷為憑，自得不待被告陳述逕行判決，先予敘明。
二、本件經本院審理結果，認為原審即第一審判決認事、用法及
    量刑均無不當之處，應予維持，除證據部分應補充：被告於
　　本院準備程序時之自白（見本院卷第78頁）外，餘均引用原
　　審判決書記載之犯罪事實、證據及理由（如附件）。又本件
　　前經檢察官提起公訴，因被告自白犯罪，原審（110 年度審
　　易字第4 號）認為宜以簡易判決處刑，不經通常審判程序，
　　逕以簡易判決處刑（110 年度埔簡字第23號），被告不服原
　　審判決，提起上訴，併予敘明。
三、本件被告之上訴意旨略以：希望判輕一點（見本院卷第17、
　　78頁）等語；辯護人之辯護意旨略以：本件實係被告為求謀
　　生而不慎觸犯，尚非對於前次刑罰反應力薄弱，請不依累犯
　　規定加重其刑，且被告長期罹患精神分裂症，時常因病症而
　　有幻聽及干擾身心（見本院卷第114 頁）等語。
四、經查：
  ㈠按受徒刑之「執行完畢」，或一部之執行而赦免後，5 年以
    內故意再犯有期徒刑以上之罪者，為累犯，加重本刑至2 分
    之1 。在無期徒刑假釋後滿20年或在有期徒刑所餘刑期內未
    經撤銷假釋者，其未執行之刑，以已執行論。刑法第47條第
    1 項、第79條第1 項前段分別定有明文。有關累犯加重本刑
    部分，不生違反憲法一行為不二罰原則之問題。惟其不分情
    節，基於累犯者有其特別惡性及對刑罰反應力薄弱等立法理
    由，一律加重最低本刑，於不符合刑法第59條所定要件之情
    形下，致生行為人所受之刑罰超過其所應負擔罪責之個案，
    其人身自由因此遭受過苛之侵害部分，對人民受憲法第8 條
    保障之人身自由所為限制，不符憲法罪刑相當原則，牴觸憲
    法第23條比例原則。於此範圍內，有關機關應自本解釋公布
    之日起2 年內，依本解釋意旨修正之。於修正前，為避免發
    生上述罪刑不相當之情形，法院就該個案應依本解釋意旨，
    裁量是否加重最低本刑（大法官釋字第775 號解釋參照）。
　　又按，關於刑之量定，係實體法上賦予法院得為自由裁量之
　　事項，倘其未有逾越法律所規定之範圍，或濫用其權限，即
　　不得任意指摘為違法（最高法院75年台上字第7033號判例要
　　旨參照）。在同一犯罪事實與情節，如別無其他加重或減輕
　　之原因，下級審法院量定之刑，亦無過重或失輕之不當情形
　　，則上級審法院對下級審法院之職權行使，原則上應予尊重
    （最高法院85年度台上字第2446號裁判要旨參照）。
  ㈡原審判決已就累犯部分說明：被告本件所犯均為故意犯竊盜
　　罪，與前案構成累犯之罪均屬故意犯罪，且部分罪質相同，
　　故其對前次刑罰反應力顯然薄弱，是認被告本件2 次竊盜犯
　　行，倘加重其最低法定本刑，尚無罪刑不相當之情形等，與
　　前揭大法官解釋並無牴觸之處，自難指為違法。再就科刑部
　　分審酌：被告不思以正當途徑獲取所需，為圖一己之私，恣
　　意竊取他人物品，缺乏尊重他人財產權之觀念，暨衡以被告
　　除前開構成累犯之罪外，尚有多次因竊盜犯行經法院論罪科
　　刑之紀錄，以及犯後固坦承犯行，然迄未與告訴人、被害人
　　達成和解或調解，亦未賠償損害，行竊手段尚屬平和、自陳
　　家庭經濟狀況為貧寒等一切情狀，妥為適用刑法第57條規定
　　、敘明理由，未逾法定刑度、復無濫用裁量權限，所為量刑
　　核無不當或違法，且無輕重失衡情形，尚稱允當，揆諸前揭
　　說明，亦不得遽指為違法。至於被告雖然自稱長期罹患精神
　　分裂症、領有身心障礙手冊，時常幻聽、干擾身心云云；但
　　未提出相關證明，已是無從審酌；且考其所指上述病況，並
　　無導致不能辨識其行為違法或欠缺依其辨識而行為之能力、
　　或致其辨識行為違法或依其辨識而行為之能力，顯著減低之
　　情形；而被告於警詢中陳稱是因為沒飯吃所以犯下本件案件
　　、竊取物品是要拿去變賣（見投埔警偵字第1090013066號卷
　　第3 頁、投埔警偵字第1090013066號卷第2 頁）等語，也難
　　認為有刑法第19條第1 、2 項規定之情形，則原審就被告個
　　人患病情形縱未予以審酌，亦不得遽指為違法。從而，原審
　　就累犯部分與前揭大法官解釋並無牴觸，就量刑部分亦無不
　　當，被告復未依據卷內既有訴訟資料或另提出其他之新事證
　　，指摘或表明原審判決有何採證認事、用法量刑等足以影響
　　判決本旨之不當或違法之處，被告上訴為無理由，應予駁回
　　。
五、據上論斷，應依刑事訴訟法第455 條之1 第1 項、第3 項、
    第371 條、第373 條、第368 條，判決如主文。
本案經檢察官陳豐勳提起公訴，檢察官吳宣憲、廖秀晏到庭執行
職務。
中    華    民    國   110    年    11    月    10    日
                  刑事第一庭  審判長法  官    陳宏瑋
                                    法  官    陳盈呈
                                    法  官    張國隆
以上正本證明與原本無異。
不得上訴。
                                    書記官    張馨方
中    華    民    國   110    年    11    月    10    日